【裁判字號】    95,交聲,102
【裁判日期】    950615
【裁判案由】    違反道路交通管理處罰條例聲明異議
【裁判全文】
臺灣基隆地方法院交通事件裁定         95年度交聲字第102號
移送機關即
原處分機關  交通部公路總局臺北區監理所基隆監理站
異  議  人
即受處分人  盈順貨運有限公司
代  表  人  林明得
上列受處分人因違反道路交通管理處罰條例案件，對交通部公路
總局臺北區監理所基隆監理站於民國95年5月23日所為之處分（
原處分案號：基監字第裁42-U00000000號），聲明異議，本院裁
定如下：
    主  文
異議駁回。
    理  由
一、原處分機關略以：異議人即受處分人盈順貨運有限公司（下
    稱異議人）所有之車牌號碼677-GZ號營業貨運曳引車（下稱
    本件曳引車，其後聯結車牌號碼12-FK號營業半拖車，下稱
    本件半拖車），於民國95年4月11日11時許，在基隆市港東4
    號碼頭出入口處時，因「裝載物品總重38.48公噸，超過核
    定之總聯結重量5.98公噸」，為內政部警政署基隆港務警察
    局執警員警製單舉發，爰依道路交通管理處罰條例第29條之
    2第3項之規定，裁決異議人罰鍰新臺幣（下同）16,000元，
    並記汽車違規紀錄1次。
二、異議意旨略以：本件半拖車登記之總聯結重量為32.5公噸，
    因未即時變更登記為總聯結重量為35公噸，以致違規，然原
    舉發單位以超載舉發，不合乎比例原則。另依「警察機關取
    締違規砂石車注意事項」第6點規定：砂石車裝載取締原則
    及配套實施日程：(一)登檢合格之砂石標示車及原砂石標示車
    已登檢轉換為砂石專用車者：於93年5月31日前以核定之容
    積裝載及取締，自93年6月1日起均應依行車執照核定之重量
    裝載及取締。本件曳引車行車執照核定之總聯結重量為35
    公噸，裝載砂石38.48公噸乃依規定裝載並未違規，員警以
    超載舉發不合乎程序正義云云。
三、按汽車裝載貨物超過核定之總重量、總聯結重量者，處汽車
    所有人罰鍰，並記汽車違規紀錄1次；有上開情形者，應責
    令改正或當場禁止通行，並處10,000元罰鍰，超載10公噸以
    下者，以總超載部分，每1公噸加罰1,000元，道路交通管理
    處罰條例第29條之2第1項、第3項定有明文。次按半聯結車
    裝載之總聯結重量，不得超過曳引車及半拖車核定之總聯結
    重量，此觀之道路交通安全規則第81條第1款規定即明。另
    「查道路交通安全規則第81條規定，半聯結車裝載之總聯結
    重量，不得超過半聯結車核訂之總連結重量；據此，有關半
    聯結車及所聯結之半拖車核定總重量之較小者，為該半聯結
    車之總聯結車重量限制」，亦有交通部91年9月16日交路字
    第0910054487號函可按。
四、經查：
  (一)本件異議人所有之本件曳引車後聯結本件半拖車，於95年4
    月11日11時0分許，行經基隆市港東4號碼頭出入口處時，因
    載運大陸砂，經內政部警政署基隆港務警察局港東派出所員
    警以本件半拖車經核定之總聯結重量為32.5公噸，經過磅總
    重38.48公噸，超載5.98公噸（舉發通知單誤算為5.92公噸
    ，並誤載本件半拖車之車牌號碼為12-FX，嗣車牌號碼部分
    業經內政部警政署基隆港務警察局以95年5月1日基港警行字
    第0950004245號函更正，惟原處分機關據以裁決之內容均無
    違誤）為由開單舉發等情，有內政部警政署基隆港務警察局
    基港警行字第U00000000號舉發違反道路交通管理事件通知
    單、基隆港務局過磅單在卷可稽，且本件曳引車經核定登記
    之總聯結重量為35公噸；本件半拖車經核定登記之總聯結重
    量則為32.5公噸，並登記為砂石專用車，亦有本件曳引車及
    本件半拖車之行車執照各1份及拖車車籍查詢資料1紙在卷可
    稽，是本件半聯結車（即本件曳引車聯結本件半拖車）所載
    運之貨物總重量38.48公噸確已超過本件半拖車核定之總聯
    結重量32.5公噸，且超載5.98公噸之事實，應堪認定。
  (二)異議人雖辯稱員警以超載舉發不合乎比例原則云云，惟有關
    半聯結車裝載之總聯結重量，係前揭法律所明定，立法者並
    未賦予執法者裁量之餘地，故員警依法舉發並未違法，亦無
    所謂違反比例原則之問題，倘異議人認法律所定之總聯結重
    量之限制有違比例原則，自應聲請大法官解釋，其以員警依
    法舉發有違比例原則云云聲明異議，顯屬無據。
  (三)異議人雖又引上述警察機關取締違規砂石車注意事項第6點
    規定，辯稱其並未違規云云，惟上述規定已明載「登檢合格
    之砂石標示車及原砂石標示車已登檢轉換為砂石專用車者：
    自93年6月1日起均應依行車執照核定之重量裝載及取締」，
    故員警以本件半拖車裝載之砂石超過該車行車執照上核定之
    總聯結重量32.5公噸為由予以舉發，核無違誤，異議人誤解
    上開內容，並據以認其裝載並未違規，員警舉發不合乎程序
    正義云云，均屬無據。
  (四)綜上所述，本件半聯結車（即本件曳引車聯結本件半拖車）
    所載運之貨物總重量（38.48公噸）既已超過本件半拖車核
    定之總聯結重量（32.5公噸），依前揭說明，自違反道路交
    通管理處罰條例第29條之2第1項、道路交通安全規則第81條
    第1款之規定。從而，原處分機關就該半聯結車超載之5.98
    公噸，依道路交通管理處罰條例第29之2第3項之規定，裁罰
    異議人16,000元，並無違誤。本件異議為無理由，應予駁回
    。
五、據上論斷，應依道路交通案件處理辦法第19條，裁定如主文。
中    華    民    國    95    年    6    月     15    日
                  交通法庭法  官  王美婷
以上正本證明與原本無異。
對於本件裁定如有不服，應於送達後5日內， 向本院提出抗告書
狀，敘述抗告之理由，抗告於臺灣高等法院。
中    華    民    國    95    年    6     月    15    日
                          書記官  劉珍珍


司法院資訊處製作；財團法人民間司法改革基金會備份。
